臺灣士林地方法院刑事判決
110年度易字第440號
公  訴  人  臺灣士林地方檢察署檢察官
被      告  周秋錦 
上列被告因妨害名譽案件，經檢察官提起公訴（110年度偵字第2
769號），本院判決如下：
    主  文
周秋錦犯公然侮辱罪，處拘役貳拾日，如易科罰金，以新臺幣壹
仟元折算壹日。
    事  實
一、周秋錦於民國110年1月2日下午3時許，在其位在臺北市○○區
    （起訴書誤載為○○區，應予更正）○○○路○段000巷000弄00號
    住處前，因細故與鄰居吳東諺起爭執，吳東諺當場央請在場
    之張恩傑將過程錄影，周秋錦見狀心生不滿，竟基於公然侮
    辱犯意，對張恩傑辱以「大胖豬」等語，足生貶損於張恩傑
    之名譽。
二、案經張恩傑訴由臺北市政府警察局南港分局報告臺灣士林地
    方檢察署檢察官偵查起訴。
    理  由
壹、程序部分：
    被告以外之人於審判外之言詞或書面陳述，除法律有規定者
    外，不得作為證據，刑事訴訟法第159 條第1 項固定有明文
    。惟被告以外之人於審判外之陳述，雖不符同法第159 條之
    1 至第159 條之4 條之規定，而經當事人於審判程序同意作
    為證據，法院審酌該言詞陳述或書面陳述作成時之情況，認
    為適當者，亦得為證據；又當事人、代理人或辯護人於法院
    調查證據時，知有第159 條第1 項不得為證據之情形，而未
    於言詞辯論終結前聲明異議者，視為有前項之同意，同法第
    159 條之5 第1 項、第2 項亦有明文規定。經查，檢察官及
    被告周秋錦對本判決所引用之供述證據均同意有證據能力（
    見本院110年度易字第440號卷【下稱易字卷】第22至24頁）
    ，復經本院審酌認該等證據之作成無違法、不當或顯不可信
    之情況，認為以之作為證據應屬適當，依上開規定，應認有
    證據能力。至本判決所引用之其餘非供述證據，並無證據證
    明係公務員違背法定程序所取得，亦無顯有不可信之情況，
    自均得作為本判決之證據。
貳、實體部分：
一、訊據被告固不否認有於上開時間地點，因細故與鄰居吳東諺
    起爭執，吳東諺當場央請在場之告訴人張恩傑將過程錄影，
    其並有口出「大胖豬」等事實，惟矢口否認涉犯公然侮辱犯
    行，辯稱：我沒有指名道姓，我不是在罵告訴人云云。經查
    ：
（一）被告有於上開時間地點，因細故與吳東諺發生爭執，吳東
      諺央請告訴人將過程錄影，被告並有口出「大胖豬」等情
      ，業據被告於警詢、偵訊、本院審理時坦承在卷（臺灣士
      林地方檢察署【下稱士林地檢署】110年度偵字第2769號
      卷【下稱偵卷】第15至17、43至47頁，易字卷第24、54、
      55頁），核與證人即告訴人、吳東諺於警詢、本院審理時
      證述情節大致相符（偵卷第7、8、11、12頁，易字卷第43
      至52頁），並有現場監視器錄影光碟、士林地方檢察署檢
      察事務官勘驗筆錄及截圖、本院110年10月5日勘驗筆錄在
      卷可參（偵卷第53至61頁，易字卷第23頁），此部分事實
      ，首堪認定。
（二）告訴人於警詢、本院審理時證稱：案發當天吳東諺與被告
      、林家儀因為鄰居間吵鬧問題發生爭執，我原本在家裡給
      學生上課，當時聽到外面有爭執聲，我到外面看到吳東諺
      和林家儀在爭執，被告坐在旁邊，但當我出去時，被告站
      起來，當下我要錄影，在開APP程式，我都沒有講話，當
      雙方有個頓點時，被告指著我罵「大胖豬」等語（偵卷第
      7、8頁，易字卷第42至48頁），核與證人吳東諺於警詢、
      本院審理時證稱：案發當時我與林家儀因發生爭執，接著
      被告就出來，告訴人也出來，要拿手機幫我蒐證，被告他
      們要進去前對著告訴人說了句「大胖豬你給我小心一點」
      並有以手有比著告訴人等語（偵卷第11、12頁，易字卷第
      48至52頁）要屬相符，且經本院勘驗案發現場監視錄影光
      碟，結果顯示：影片時間2021-01-02 15：12：15，告訴
      人依然未說話。吳東諺向告訴人說：「錄下來」；影片時
      間2021-01-02 15：12：17，被告在吳東諺要求告訴人攝
      影後，隨即稱「大胖豬，你要差不多一點，大胖豬」。告
      訴人就朝被告方向望過去等情，此有現場監視錄影光碟、
      士林地檢署檢察事務官勘驗筆錄及截圖、本院110年10月5
      日勘驗筆錄在卷可參（偵卷第53至61頁，易字卷第23頁）
      ，復參酌被告於警詢時供稱：（問：據告訴人稱於本件案
      發時間地點，你有向他辱罵「大胖豬」，你是否有向他辱
      罵上述言詞？）有。（問：當時情況如何？請詳述之。）
      於本件案發時間地點，林家儀在我家門前小庭院滑手機，
      隔壁鄰居吳東諺就大吵說我們家裝的監視器是假的，然後
      告訴人便來涉入我與鄰居爭吵，我就說大胖豬，我有話跟
      你講。（問：你是否承認你有對告訴人說「你是大胖豬？
      」）我有對告訴人說「你是大胖豬」等語（偵卷第16頁）
      ，於本院準備程序時供稱：當時我跟吳東諺在吵架，告訴
      人就愛來湊熱鬧，不關他的事，古早話說互罵沒有好話等
      語（易字卷第24頁），及於本院審理時供稱：每當我們家
      與吳東諺在口角，告訴人就過來湊熱鬧，好像跟他有關係
      一樣。所以我當時講「大胖豬」的意思就是要告訴人不要
      過來湊熱鬧等語（易字卷第54、55頁），可知被告於事發
      當時確實因為其和林家儀與吳東諺發生爭執，因對告訴人
      前來關心吳東諺並持手機錄影之舉動有所不滿，進而對告
      訴人口出上開言語，是由被告口出上開言語之情狀、原因
      背景事實綜合以觀，足以認定被告上開言詞，是對告訴人
      所為。
（三）又被告於偵訊時先是辯稱：我不是在罵告訴人，我是罵我
      小孩，我小孩要拉我進去等語（偵卷第45頁），復於本院
      準備程序時先是改辯稱：我沒有於起訴書所載時地講「大
      胖豬」這句話等語（易字卷第22頁），後經本院當庭勘驗
      現場監視器錄影光碟後，再轉為辯稱：我沒有指名道姓，
      我有說出「大胖豬」三個字，但我不是在罵告訴人等語（
      易字卷第23頁），於審理時再度改變其辯詞稱：我是在屋
      內對門外的吳東諺說「大胖豬，你也差不多一點」等語（
      見易字卷第61頁），對於有無說出「大胖豬」一詞、「大
      胖豬」所指稱對象，前後已有多次反覆，則其辯詞是否可
      採，已顯屬有疑。且依證人即告訴人於本院審理時證稱：
      當時被告以其手指著我，且在座也沒有其他人符合「大胖
      豬」這個條件。又我從101年即常到案發地點旁之臺北市○
      ○○路0段000巷000弄00號，該處是教會的房子，我固定會
      去聚會，到106年教會長老讓住進該址。從我101年第一次
      到這個地方，被告這戶就一直在了，101年我就有看過被
      告及林家儀，林家儀過往體型以前比一般人壯一點，後來
      好像有變瘦，但以前跟我比起來也沒有多胖。我不曾無聽
      過被告稱呼林家儀「大胖豬」，比較有聽到是稱呼「弟弟
      」。我都跟社區同巷弄鄰居都說叫我大胖就好，但不是大
      胖豬，我也跟身邊的人說不要叫我大胖子、大胖呆（台語
      ），不要有多餘的字等語（易字卷第45至47、52頁），證
      人吳東諺於本院審理時證稱：告訴人在我們社區的外號叫
      「大胖」。我沒有聽過被告叫他兒子為大胖或大胖豬，我
      從108年5月底、6月初搬入到現在，所見林家儀身形跟現
      在差不多，一直都沒有什麼太大變化，沒有很胖等語（易
      字卷第48至52頁），並參酌上開士林地檢署檢察事務官勘
      驗筆錄及截圖，可見不論吳東諺或林家儀之身形，均難認
      其等體型比一般為大或體重比一般為重，顯見被告辯稱其
      是在罵其子林家儀，或又改辯之其是在罵吳東諺云云，均
      顯然與當時之情況不相符，顯係卸責狡辯之詞，不足憑採
      。
（四）而所謂「侮辱」，係指未指摘或傳述具體事實，以粗鄙之
      言語、舉動、文字、圖畫等，對他人為抽象謾罵、侮蔑、
      辱罵、嘲弄，而表示不屑、輕蔑、鄙視或攻擊之意思，足
      以使他人在精神上、心理上感到難堪或不快，並足以貶損
      他人在社會上所保持之名譽、人格地位及社會評價而言。
      又所謂「公然」，係指不特定多數人或多數人得以共見共
      聞之狀態，並不以實際上已共見或共聞為必要，衹須侮辱
      行為足使不特定人或多數人得以共見共聞，即行成立（司
      法院院字第2033號解釋意旨參照）。依本件事發經過及緣
      由，被告因其和林家儀與吳東諺發生爭執，對告訴人前來
      關心吳東諺、持手機錄影之舉動心生不滿，因此對告訴人
      辱罵「大胖豬」，具有針對性，且整體觀察被告為上開話
      語之因果、過程，依一般社會通念，實有粗鄙、輕蔑、嘲
      諷、鄙視、不雅之意涵，足以減損告訴人之聲譽、人格及
      社會之評價，並使其精神上、心理上有感受難堪，自屬侮
      辱性之言語。又被告以上開言語辱罵告訴人之處所，係在
      其位於○○○路0段000巷000弄00號住處前，告訴人所在之處
      亦為該住處前公眾得行經之馬路上，而案發當時除告訴人
      外，尚有吳東諺、林家儀在場，此有上開現場監視器畫面
      附卷可參（偵卷第61頁），顯處於不特定多數人可共見共
      聞之場所至明。綜上，堪認被告出於不滿告訴人之作為而
      於公開場所以前開貶抑性之言詞謾罵告訴人，以表達其貶
      抑告訴人之意，堪認被告確有公然侮辱之犯意。
（五）綜上所述，被告上開所辯乃事後卸責之詞，不足採信，本
      件事證明確，被告犯行堪以認定，應依法論科。至被告固
      聲請傳喚證人林家儀，欲證明其並非罵告訴人，惟本案已
      有上揭告訴人、證人之證述、現場監視器錄影、勘驗筆錄
      及截圖為證，且現場監視器錄影包含被告與吳東諺發生爭
      執至被告口出「大胖豬」言語之間過程，過程完整，以上
      證據足以認定本案犯罪事實發生前後之經過，無再行調查
      其他證據之必要，故被告之聲請應予駁回。
二、論罪科刑
（一）核被告所為，係犯刑法第309條第1項之公然侮辱罪。
（二）爰審酌被告僅因其和林家儀與吳東諺發生爭執，告訴人前
      來關心吳東諺、持手機錄影，即心生不滿，竟於不特定多
      數人得共見聞之場所，以上開言詞貶抑告訴人之人格尊嚴
      ，所為實屬不該，且被告飾詞狡辯、否認犯行，犯後態度
      不佳，又被告未與告訴人達成和解或賠償損害，並參酌被
      告無前科（易字卷第7頁），素行良好，兼酌被告本件犯
      行之目的、手段、所生損害，及其自陳初中畢業，目前是
      家庭婦女，平均月收入為勞退勞保2萬餘元，已婚，育有3
      名子女，均已成年，與配偶、兒子林家儀同住之智識程度
      、家庭生活、經濟狀況（見易字卷第56頁）等一切情狀，
      量處如主文所示之刑，並諭知易科罰金之折算標準，以示
      懲儆。
據上論斷，應依刑事訴訟法第299條第1項前段，刑法第309條第1
項、第41條第1項前段，刑法施行法第1條之1第1項，判決如主文
。
本案經檢察官曹哲寧提起公訴，檢察官李清友到庭執行職務。
中　　華　　民　　國　　110 　年　　11　　月　　5 　　日
                  刑事第四庭　　法  官  謝當颺
以上正本證明與原本無異。
如不服本判決，應於收受判決後20日內向本院提出上訴書狀，並
應敘述具體理由；其未敘述上訴理由者，應於上訴期間屆滿後20
日內向本院補提理由書（均須按他造當事人之人數附繕本），「
切勿逕送上級法院」。告訴人或被害人如對於本判決不服者，應
具備理由請求檢察官上訴，其上訴期間之計算係以檢察官收受判
決正本之日期為準。因疫情而遲誤不變期間，得向法院聲請回復
原狀。
                                書記官  郭如君
中　　華　　民　　國　　110 　年　　11　　月　　8 　　日
附錄本案論罪科刑法條：　　　　　　　　　
中華民國刑法第309條第1項
公然侮辱人者，處拘役或九千元以下罰金。